臺灣士林地方法院民事裁定　　　　　 100年度司財管字第33號
聲　請　人　游孟雯
代　理　人　黃漢禎
　　　　　　劉秦甄
上列聲請人聲請選任失蹤人林天來財產管理人事件，本院裁定如
下：
    主  文
選任財政部國有財產局臺灣北區辦事處為失蹤人林天來（男，民
國3 年3 月18日生，籍設臺北州臺北市永樂町四丁目五十五番地
）之財產管理人。
聲請費用由聲請人負擔。
    理      由
一、按失蹤人失蹤後，未受死亡宣告前，其財產之管理，依非訟
    事件法之規定，民法第10條定有明文。次按失蹤人未置財產
    管理人者，其財產管理人依下列順序定之：一、配偶。二、
    父母。三、成年子女。四、與失蹤人同居之祖父母。五、家
    長。非訟事件法第109 條第1 項定有明文。再按失蹤人未置
    財產管理人，又不能依前揭非訟事件法第109 條第1 項規定
    定其財產管理人時，法院得因利害關係人或檢察官之聲請，
    選任財產管理人，非訟事件法第109 條第2 項定有明文。
二、本件聲請意旨略以：聲請人之祖母林琴與失蹤人林天來同為
    利害關係人林高（已於民國18年2 月15日過世）之第一順位
    繼承人，聲請人於父游瑞光過世後，再轉繼承利害關係人林
    高之財產。惟失蹤人林天來及其配偶、子女於光復後即下落
    不明，依其於日據時期戶籍謄本記載之住所「台北州台北市
    永樂町四丁目55番地」，向戶政事務所查詢，並無最新設籍
    資料，因失蹤人行蹤不明，且未辦理拋棄繼承，亦未受死亡
    宣告，為將利害關係人林高繼承自江治之土地，辦理繼承登
    記，爰依非訟事件法第109 條聲請選任失蹤人之財產管理人
    ，以維聲請人權益等語，並提出繼承系統表、戶籍謄本、日
    據時期戶籍謄本、臺北市民政局函、土地登記謄本等件為證
    。
三、經查，聲請人主張其與失蹤人林天來均繼承利害關係人林高
    之財產，失蹤人林天來迄已失蹤多年行方不明，且未辦理拋
    棄繼承，亦未經死亡宣告，無法依非訟事件法第109 條第1
    項規定定其財產管理人等情，業據其提出上揭資料為證，復
    經本院職權相關單位調閱失蹤人之入出境資料、在監在押等
    資料查明無訛，堪認林天來應為失蹤人，且不能依非訟事件
    法第109 條第1 項規定定其財產管理人。又失蹤人為林高之
    第一順位繼承人，且未辦理拋棄繼承，復未經死亡宣告，則
    聲請人以其與失蹤人同繼承林高之財產，主張為失蹤人之利
    害關係人，聲請本院選任失蹤人之財產管理人，於法並無不
    合，應予准許。本院審酌失蹤人及其配偶、子女均查無最新
    設籍情形，另聲請人之代理人黃漢禎到院陳稱，與失蹤人無
    關係，我不是他的親戚，只是協助處理土地代書事宜等語（
    見本院100 年8 月1 日非訟事件筆錄），足認其與本案並無
    利害關係，是以，不宜由其擔任失蹤人之財產管理人。至本
    院函詢財政部國有財產局台灣北區辦事處擔任本件財產管理
    人意願，該處以100 年7 月22日台財產北接字第1000019035
    函覆並無意願擔任財產人等語。惟國有財產局依法係非公用
    財產之管理機關，備有財產管理之專才，並具相當之公信力
    ，失蹤人財產管理人之指定旨在維護公益及失蹤人債權人之
    利益，而本案失蹤人因繼承財產而有財產管理之需，復無適
    宜之自然人得以管理，自宜由具公益色彩之國有財產局任之
    。綜上，本院認財政部國有財產局具有財產管理之專業能力
    ，並有相當之公信力，較第三人適宜擔任本案之財產管理人
    ，因認本件選任財政部國有財產局臺灣北區辦事處為失蹤人
    之財產管理人為適妥。爰裁定如主文。
四、如不服本裁定，應於裁定送達後10日內，以書狀向本院提出
    抗告狀，並繳納抗告費新臺幣1,000 元。
中    華    民    國   100    年    8     月    10    日
                  家事庭司法事務官